臺灣臺北地方法院交通事件裁定　　　　　　　　　　九十三年度交聲字第二五九號
　　原處分機關　臺北市交通事件裁決所
　　異　議　人
　　即受處分人　甲○○
右列異議人即受處分人因違反道路交通管理處罰條例案件，對於臺北市交通事件裁決
所民國（下同）九十三年三月十二日所為之處分（原處分案號：北市裁三字第裁二二
—Ｃ0000000號），聲明異議，本院裁定如左：
    主  文
原處分撤銷。
甲○○不罰。
    理  由
一、原處分機關處分理由要旨：
    本件異議人甲○○於民國（下同）九十三年二月十九日下午二時五十五分許，駕
    駛車牌號碼二Ｂ—一一號之營業一般小客車，行經臺北縣淡水鎮○○○路與鼻
    頭街設有燈光號誌管制之交叉路口，於該行車管制號誌顯示為紅燈狀態下，異議
    人所有之前開車輛竟未遵守號誌警示，逕自右轉至中正東路往臺北市之方向行駛
    ，為執行勤務之臺北縣淡水分局交通分隊員警陳志忠發現後當場攔停，以異議人
    有「不遵守道路交通標誌之指示」之違規行為，當場掣臺北縣政府警察局北縣警
    交字第Ｃ0000000號舉發違反道路交通管理事件通知單舉發，經異議人
    具狀申訴，原處分機關即臺北市交通事件裁決所認異議人確有前開交通違規行為
    而依據道路交通管理處罰條例第六十條第二項第三款、第六十三條第一項第一款
    第一款之規定，裁處罰鍰新臺幣（下同）九百元，併計違規點數一點之處分。
二、本件異議要旨：
    異議人行經該路段時，以為該路口之號誌燈有右轉綠燈之箭頭，且當時該號誌燈
    之紅燈已壞掉不亮，所以在燈號全未亮的情形下右轉，卻被開罰單，因對該所裁
    決不服，爰聲明異議云云。
三、本院之判斷：
  (一)本件原處分機關認定異議人有不遵守道路交通標誌指示之違規事實，無非係以臺
    北縣政府警察局淡水分局九十三年三月八日淡警交裁字第○九三○○○四八一九
    號書函覆稱：「經查本年二月十九日十四時五十五分，本分局員警於淡水鎮○○
    街、中正東路口執行勤務時，發現鼻頭街往中正東路上號誌已轉換為紅燈（當時
    號誌正常運作），但二Ｂ—一一號車駕駛仍右轉行駛，員警依法予以攔停並以
    違反『道路交通管理處罰條例』第十六條二項三款：不遵守交通號誌行駛舉發並
    無不當，本案確有違規事實，仍應依規定繳納罰鍰」等語，資為論據。
  (二)經查臺北縣淡水鎮○○街與中正東路之交岔路口，於九十三年二月二十六日下午
    二時經警方通報鼻頭街右轉中正東路往臺北市方向之交通號誌有紅燈不亮之情形
    ，經臺北縣政府工務局養護工程課派員於同年三月三日現場修護完畢，有臺北縣
    政府九十三年四月二十七日北府交工字第○九三○三二九五九二號函附交通號誌
    修繕紀錄一份附卷可稽。而本件異議人遭舉發違規事實之時間，為九十三年二月
    十九日，異議人聲明異議之時間則為九十三年二月二十四日，警方則於異議人聲
    明異議後二日即九十三年二月二十六日通報前揭交通號誌故障，衡情應屬可能。
    是異議人辯稱：現場紅燈故障不亮，因此在燈號全未亮的情形下右轉等情，應非
    子虛。
  (三)再按交通標誌、標號、號誌之設置目的，在於提供車輛駕駛人及行人有關道路路
    況之警告、禁制、指示等資訊，以便利行旅及促進交通安全，並為交通稽查人員
    執行違規取締任務之法令依據，且標誌、標線、號誌應經常維護，保持清晰完整
    及有效性能。如標誌、標線、號誌之設置模糊不清或故障，致人民無所適從，若
    率爾將行政機關不確實之行政作為，歸責於異議人，尚嫌嚴苛。故異議人辯稱本
    件舉發地點之交通號誌故障，行車時難以判別遵守等語，非無理由，洵堪採取。
四、綜上所述，本件舉發地點之交通號誌故障，致異議人駕駛前開車號汽車在該處未
    能依交通標誌指示行駛，尚非可歸責於異議人。原處分機關遽以道路交通管理處
    罰條例第六十條第二項第三款、第六十三條第一項第一款規定裁罰受處分人罰鍰
    九百元，並記違規點數一點，即非適當。本件異議人之異議為有理由，自應由本
    院將原處分機關之處分撤銷，諭知異議人不罰，以資適法。
五、應適用之法律：
    道路交通案件處理辦法第二十條前段。
中　　　華　　　民　　　國　　九十三　　年　　　五  　　月　　  十七　　日
                                    臺灣臺北地方法院交通法庭
                                        法  官  邱  琦
右正本證明與原本無異。
如不服本裁定，應於送達後五日內，向本院提出抗告狀。
                                        書記官  林素霜
中　　　華　　　民　　　國　　九十三　　年　　　五　　月　　  十七  　　日
